---
title: "AFDMD-111 Estadística"
subtitle: "Lectura de archivos en R"
author: "Jose Darwin Tinoco Montejo"
date: "20/09/2023"
output:
  rmdformats::material:
    highlight: kate
    cards: false
---


```{r knitr_init, echo=FALSE, message=TRUE, cache=FALSE, warnings=F}
library(knitr)
library(rmdformats)

## Global options
options(max.print="75")
opts_chunk$set(echo=TRUE,
	             cache=TRUE,
               prompt=FALSE,
               tidy=TRUE,
               comment=NA,
               message=FALSE,
               warning=FALSE)
opts_knit$set(width=75)
```

# Lectura de archivos en R

`R` puede leer una gran cantidad de archivos incluyendo archivos `.txt`, `.csv`, `.xls`, `.pdf`, etc. Mediante el uso del paquete `tabulizer` se pueden leer tablas que se encuentran en documentos `PDF`. En la siguiente actividad se instalará y cargará el paquete `tabulizer` mediante los comandos:

```{r eval=FALSE}
install.packages("tabulizer", dependencies = TRUE)   # Instala tabulizer
library(tabulizer)                                   # Carga tabulizer

```

Posteriormente se leerá la tabla localizada en el archivo `seccion_calificacionesmsosa247.pdf` que se encuentra en la sección de **archivos** del *Teams* (lo anterior se puede hacer mediante el comando `extract_tables` del tabulizer). Una vez cargada la tabla que se llamará `tablaAlumnos` se realizarán las siguientes actividades:

```{r}
library(tabulizer)
library(DT)
tabla <- extract_tables("seccion_calificacionesmsosa247.pdf", output = "data.frame")
tabladf <- as.data.frame(tabla)
datatable(tabladf)
```

1.- Graficar `No` contra `Parcial 1`.

```{r}
no <- tabladf$No
parcial1 <- tabladf$Parcial
plot(no, parcial1, type = "l")
```

2.- Graficar `No` contra `Parcial 2`.

```{r}
parcial2 <- tabladf$Parcial.1
plot(no, parcial2, type = "l")
```

3.- Renombrar `Ev.` a `Parcial 3` (mostrar el `data.frame` resultante).

```{r}
colnames(tabladf)[4:6] <- c("Parcial1", "Parcial2", "Parcial3")
datatable(tabladf)

```

4.- Graficar `No` contra `Parcial 1`, `Parcial 2`.

```{r}
plot(no, parcial1, type = "l", col = "blue")
lines(no, parcial2, type = "l", col = "red")
legend("topright", legend = c("Parcia1", "Parcial2"), col = c("blue", "red"), pch = c(1, 1))
```

5.- ¿Cuál es la media de las calificaciones finales? ¿Quién obtuvo la calificación más baja? ¿Quién obtuvo el mejor promedio? (anexar el código que lo calcula).

La media de calificación es:

```{r}
media <- mean(tabladf$Calif.)
media
```
Las personas que obtuvieron las calificaciones más bajas son:
```{r}
min <- which(tabladf$Calif. == min(tabladf$Calif.))
nombres_min <- tabladf$Nombre[min]
nombres_min
```
Las personas que obtuvieron las calificaciones más altas son:
```{r}
max <- which(tabladf$Calif. == max(tabladf$Calif.))
nombres_max <- tabladf$Nombre[max]
nombres_max
```

6.- Cree una nueva columna llamada `promedio` (esto lo puede hacer con `mutate` del paquete `dplyr`) y compárela con la columna `Calif.` (¿Qué se puede observar?).

```{r}
library(dplyr)
promedio <- rowMeans(tabladf[, c("Parcial1", "Parcial2", "Parcial3")])
tabladf <- mutate(tabladf, Promedio = promedio)
datatable(tabladf)
```

Se puede observar que, la columna "Calif." también calcula el promedio de los tres parciales, sin embargo, redondean los decimales, a comparación de la nueva columna que agregamos, en donde NO se redondean los decimales

Posteriormente lea el archivo `it0103_2016_01.csv` (lo puede hacer mediante el comando `read.csv()`) el cual es una versión `sucia` del archivo anterior y replique cada uno de los puntos de arriba (sí es necesario modifique el data.frame resultante).

```{r}
excel <- read.csv("it0103_2016_01.csv")
exceldf <- as.data.frame(excel)
datatable(exceldf)
excelno <- exceldf$No[1:24]
excelmatricula <- exceldf$Matricula[1:24]
excelnombre <- exceldf$Nombre[1:24]
excelparcial1 <- exceldf$Calificacion[1:24]
excelparcial2 <- exceldf$Calificacion[25:48]
excelparcial3 <- exceldf$Calificacion[49:72]
excelcalif. <- exceldf$Calif.[1:24]
```


1.- Graficar `No` contra `Parcial 1`.

```{r}
plot(excelno, excelparcial1, type = "l")
```

2.- Graficar `No` contra `Parcial 2`.

```{r}
plot(excelno, excelparcial2, type = "l")
```

3.- Renombrar `Ev.` a `Parcial 3` (mostrar el `data.frame` resultante).

```{r}
exceldf <- data.frame(
  No = excelno,
  Matricula = excelmatricula,
  Nombre = excelnombre,
  Parcial1 = excelparcial1,
  Parcial2 = excelparcial2,
  Parcial3 = excelparcial3,
  Calif. = excelcalif.
  )
  datatable(exceldf)
```

4.- Graficar `No` contra `Parcial 1`, `Parcial 2`.

```{r}
plot(excelno, excelparcial1, type = "l", col = "blue")
lines(excelno, excelparcial2, type = "l", col = "red")
legend("topright", legend = c("Parcia1", "Parcial2"), col = c("blue", "red"), pch = c(1, 1))
```

5.- ¿Cuál es la media de las calificaciones finales? ¿Quién obtuvo la calificación más baja? ¿Quién obtuvo el mejor promedio? (anexar el código que lo calcula).

La media de calificación es:

```{r}
excelmedia <- mean(exceldf$Calif.)
excelmedia
```
Las personas que obtuvieron las calificaciones más bajas son:
```{r}
excelmin <- which(exceldf$Calif. == min(exceldf$Calif.))
excelnombres_min <- exceldf$Nombre[min]
excelnombres_min
```
Las personas que obtuvieron las calificaciones más altas son:
```{r}
excelmax <- which(exceldf$Calif. == max(exceldf$Calif.))
excelnombres_max <- exceldf$Nombre[max]
excelnombres_max
```


6.- Cree una nueva columna llamada `promedio` (esto lo puede hacer con `mutate` del paquete `dplyr`) y compárela con la columna `Calif.` 

```{r}
excelpromedio <- rowMeans(exceldf[, c("Parcial1", "Parcial2", "Parcial3")])
exceldf <- mutate(exceldf, Promedio = excelpromedio)
datatable(exceldf)
```
